【裁判字號】    89,交聲,24
【裁判日期】    890117
【裁判案由】    交管條例聲異
【裁判全文】
臺灣板橋地方法院交通件裁定                        八十九年度交聲字第二四號
    原處分機關  交通部公路局台北區監理所板橋監理站
    異  議  人  甲○○
    即受處分人
右列受處分人因違反道路交通管理處罰條例案件，對於交通部公路局台北區監理所板
橋監理站八十八年十二月二十七日所為板監稽違裁車字第四一─六○二二、第四一─
六二七一號裁決處分（原舉發案號：台北縣警察局樹林交通分隊北縣警樹違字第○
○○六○二二號、第00000000號）聲明異議，本院裁定如左：
    主  文
異議駁回。
    理  由
一、異議意旨略以：異議人前於民國八十八年八月九日下午五時五十分許及同年八月
    十日上午八時二十二分許，騎乘牌照ＧＥＶ─○○二號機車行駛台北縣樹林鎮（
    現改制為樹林市○○○路，分別在往樹林方向及往迴龍方向之俊英街口停止線前
    待轉時，均遭台北縣警察局樹林交通分隊執勤警員照相，以異議人不遵守道路交
    通標誌、標線、號誌之指示，逕行填製北縣警樹違字第○○○六○二二號、第
    00000000號違反道路交通管理事件通知單舉發，經申訴後，台灣省政府
    交通處公路局板橋監理站仍以異議人違反道路交通管理處罰條例第六十條第二項
    第三款規定，於八十八年十二月二十七日以板監稽違裁車字第四一─六○二二、
    第四一─六二七一號裁決書各裁罰新臺幣（下同）一千八百元；惟原處分機關不
    依個案情形具體裁量，僅因異議人未依限到案即逕科以法定最高額罰鍰，無異剝
    奪憲法第十六條所保障人民之救濟權，並違反大法官會議釋字第四百二十三號解
    釋文，應屬無效；且俊英街口未劃設待轉區，其停止線前復有禁止跨越之雙黃線
    ，異議人為策安全乃採取二段式左轉駐車於停止線前，自不得將交通機關懈怠之
    行政責任轉嫁予異議人，爰聲明異議，請求撤銷原處分云云，並提出現場圖二紙
    、違規採證相片二幀及前開舉發通知單、裁決書為證。
二、按受處分人因交通違規事件，不服主管機關所為之處罰，依道路交通管理處罰條
    例第八十七條規定，得向管轄地方法院聲明異議；不服地方法院對聲明異議所為
    之裁定，得為抗告，此項程序已予當事人申辯及提出證據之機會，符合正當法律
    程序，該條例第九條及「違反道路交通管理事件統一裁罰標準及處理細則」第四
    十八條第一項、第五十七條規定違規之汽車駕駛人如願於期限內自動繳納，到達
    指定應到案處所者，不經裁決程序，逕依道路交通管理處罰各條款罰鍰最低數額
    繳納，亦非以於舉發通知單所定到案期限內繳清罰鍰或提供擔保為受理異議之條
    件，即未就人民訴訟之權利加以不必要之限制，與憲法第十六條保障人民訴訟權
    之意旨尚無牴觸（大法官會議解釋第四一八號、第四三九號解釋意旨參照）。又
    大法官會議第四百二十三號解釋僅以交通工具排放空氣污染物罰鍰標準第五條為
    釋憲標的，就違反道路交通管理事件之具體個案無抽象之規範效力；而「違反道
    路交通管理事件統一裁罰標準及處理細則」乃尊重行政機關之專業上判斷，依道
    路交通管理處罰條例第九十二條第二項授權交通部會同內政部制定之裁量性行政
    規則，其第二條第二項之「違反道路交通管理事件統一裁罰標準表」就違規汽車
    駕駛人逾越前述繳納期限或經裁決處罰者規定均課以道路交通管理處罰條例第二
    至第四章各條所定罰鍰之最高額，係為促使違規人自動到案接受裁決、繳納罰鍰
    ，以維護交通安全、秩序之立法目的，並避免執法人員恣意裁量，所訂合目的性
    之統一裁罰標準，既已斟酌延宕到案期限之「行為後態度」，即不能謂其逾越母
    法之授權範圍而違憲。
三、查「左彎待轉區線」應配合左彎專用車道及左轉時相使用，設於左彎專用車道之
    前端，伸入交岔路口，距離中心不得少於三公尺處，道路交通標誌標線號誌設置
    規則第一百八十四條第二項定有明文；而台北縣樹林市○○路雙向均未設左轉專
    用道或左轉箭頭綠燈，有異議狀附現場圖及採證照片可稽，交通主管機關在俊英
    街口並無設置左彎待轉區之義務；且「停止線」依道路交通標誌標線號誌設置規
    則第一百七十條第一項規定，係表示行駛車輛停止之界限，異議人在未劃設左彎
    待轉區○○○街口縱欲二段左轉大安路，其機車前懸部分仍不得伸越該線，惟如
    前揭現場圖及照片所示，異議人右轉俊英街後，不由路中分向限制線（雙黃線）
    末越過車道線（白虛線）迴轉後依規定停駐，卻逾越停止線停車或逕將其機車前
    輪壓在禁止臨時停車之枕木紋行人穿越道上，是台北縣警察局樹林交通分隊執勤
    警員以異議人違反道路交通管理處罰條例第六十條第二項第三款：「汽車駕駛人
    駕駛汽車有左列情形之一，而本章各條無處罰之規定者，處新臺幣九百元以上一
    千八百元以下罰鍰：：三不遵守道路交通標誌、標線、號誌指示」之規定舉發，
    交通部公路局台北區監理所板橋監理站（裁決書檯頭「台灣省政府交通處公路局
    板橋監理站」應係延用舊格式所致）遞認其違規屬實，並逾期未到案，依其違反
    情節，逕按該條規定裁處新臺幣一千八百元罰鍰，即均無不合，異議人徒以前開
    情辭異議為無理由，應予駁回。
據上論斷，應依道路交通案件處理辦法第十九條，裁定如主文。
中      華      民      國    八十九    年      一      月     十七     日
                                  臺灣板橋地方法院交通法庭
                                          法  官  周建興
右正本證明與原本無異
如不服本裁定應於送達後五日內向本院提出抗告狀
                                          書記官  左雲鶴
中      華      民      國    八十九    年      一      月     十七     日


司法院資訊處製作；財團法人民間司法改革基金會備份。
